臺灣高雄地方法院民事判決　　　　　　 99年度重訴字第343號
原　　　告　楊淑芬
　　　　　　王淑芬
共　　　同
訴訟代理人　鄭曉東律師
　　　　　　魏緒孟律師
被　　　告　淶淶生物科技有限公司
兼法定代理　葉哲愷
人
上列當事人間請求給付貨款事件，本院於民國100 年1 月25日言
詞辯論終結，判決如下：
    主  文
被告淶淶生物科技有限公司應給付原告新台幣捌佰萬元，及自民
國九十九年六月一日起至清償日止，按週年利率百分之五計算之
利息。
原告其餘之訴駁回。
訴訟費用由被告淶淶生物科技有限公司負擔。
    事實及理由
一、本件被告經合法通知，均未於言詞辯論期日到場，核無民事
    訴訟法第386 條各款所列情形，爰依原告之聲請，由其一造
    辯論而為判決。
二、原告主張：原告為訴外人東晟水產有限公司（下稱東晟公司
    ）之股東，並持有東晟公司全部股份。於民國99年1 月間，
    淶淶公司負責人即被告葉哲愷協同訴外人即其母鄭悅青、其
    兄葉哲維等人出面向原告表示有承購東晟公司全部股權之意
    思，經雙方協議以總價新台幣（下同）6,500 萬元成交，原
    告遂於99年1 月14日與被告淶淶公司簽訂股權買賣協議書，
    並於99年2 月3 日將股權全部轉讓與被告淶淶公司。而因被
    告葉哲愷及鄭悅青、葉哲維等人以其初始接手東晟公司，不
    熟其生產事務為由，要求原告先行提供充足之存貨及原物料
    ，以免業務中斷，為此，兩造乃於股權買賣協議書第3 條約
    明：「關於存貨，甲方（即原告）同意留存安全庫存，以利
    乙方（即被告淶淶公司）接手經營後之運轉」，原告遂據此
    一約定，大量製造庫存並儲備充足之原物料交付被告，並於
    99年1 月31日與被告葉哲愷辦理交接時，同時與被告淶淶公
    司簽立協議書增補條款（以下簡稱增補款條），於該增補條
    款第2 條約定：「關於存貨、原物料等，雙方同意以1,100
    萬元整計算，讓與乙方。此部分款項，自99年3 月起分3 個
    月，於5 月31日前付清，付款金額分別為300 萬元（3 月底
    ）、300 萬元（4 月底）、500 萬元（5 月底）」，被告淶
    淶公司即有依約給付上開存貨、原物料款項之義務。詎被告
    淶淶公司僅於99年3 月31日給付原告第1 期存貨、原物料款
    項300 萬元，於99年4 月間營運順利後，不但就應給付之股
    權買賣價金尾款詎不給付（另案起訴請求，經本院以99年度
    重訴字第215 號受理），連同其餘800 萬元之存貨、原物料
    款項（以下簡稱系爭貨款）亦藉故不為給付，迄今仍置之不
    理。被告葉哲愷身為被告淶淶公司之負責人，有使被告淶淶
    公司依約給付系爭貨款之職務義務，竟怠為執行，依最高法
    院64年台上字第2236號判例意旨，自屬因執行職務加損害於
    原告，依民法第184 條第1 項後段規定，自應就原告所受系
    爭貨款未償之損害負賠償之責，且依民法第28條規定，被告
    淶淶公司應就該等損害與被告葉哲愷連帶負賠償責任。退而
    言之，如認上開侵權行為損害賠償請求權不能成立，則被告
    淶淶公司依增補條款第2 條約定，原告亦得請求被告淶淶公
    司給付系爭貨款800 萬元，及自逾期始日即99年6 月1 日起
    至清償日止之法定遲延利息。為此，爰依民法第184 條第1
    項後段、第28條規定及增補條款第2 條約定，擇一請求判決
    原告勝訴。並聲明：被告應連帶給付原告800 萬元，及自99
    年6 月1 日起至清償日止，按週年利率5%計算之利息。
三、被告雖未曾到庭，惟曾提出書狀答辯略以：關於原告與被告
    淶淶公司間就東晟公司股權買賣協議書所衍生之履約爭議，
    因原告有瑕疵給付與加害給付之違約情形，被告淶淶公司乃
    主張減少價金4,000 萬元與抵銷相關款項（包含系爭貨款）
    ，於99年6 月17日以原告為相對人向台灣台北地方法院（以
    下簡稱台北地院）聲請調解，惟因原告拒絕出席而調解不成
    立，被告淶淶公司遂於調解不成立證明書送達後10日之不變
    期間內即99年9 月8 日向台北地院起訴，請求股權價金及存
    貨、原物料款項之總給付金額應減少4,000 萬元，經台北地
    院以98年度重訴字第1098號案件審理中（下稱另案訴訟），
    依民事訴訟法第419 條第3 項規定，另案訴訟視為自聲請調
    解時即99年6 月17日已經起訴繫屬，原告嗣於99年8 月13日
    提起本件請求給付系爭貨款之訴訟，其訴訟標的屬於另案訴
    訟標的之一部分（積極、消極、相反或可以代用），應屬同
    一訴訟事件，原告嗣後提起本件給付貨款訴訟違反重複起訴
    禁止規定，其起訴並不合法，應予駁回方屬妥適。原告另於
    本件主張依據侵權行為法律關係請求貨款未付之損害賠償，
    顯然與請求給付貨款之主張為同一目標，屬可以代用、替用
    之訴訟標的，亦有前述重覆起訴禁止問題，亦應予駁回。又
    因原告履行東晟公司股權買賣協議有瑕疵給付等違約情形，
    被告葉哲愷基於保護被告淶淶公司之立場，接受會計師之建
    議，暫停給付款項並依法聲請調解、起訴等，要求減價與抵
    銷貨款，並無所謂「執行職務加損害於他人」之情形，與民
    法侵權行為之構成要件不符。又如法院認原告提起本件訴訟
    無違反重覆起訴禁止規定，請求法院裁定停止訴訟，俟另案
    訴訟案件確定後，再續行審理，以減少各方之勞費。再者，
    原告就東晟公司股權買賣協議確實存有瑕疵給付等不完全給
    付之情形，被告淶淶公司主張減少價金與抵銷貨款為有理由
    ，故本件訴訟原告所主張之系爭貨款及其遲延利息即不存在
    等語，資為抗辯。並聲明：(一)、原告之訴駁回；(二)、如受不
    利判決，願供擔保，請准宣告免為假執行。
四、本院得心證之理由：
(一)、按當事人就已起訴之事件，於訴訟繫屬中更行起訴，固為民
    事訴訟法第253 條規定所不許，惟該條所禁止之重訴，係指
    同一事件而言。所謂同一事件，必同一當事人，就同一法律
    關係（即訴訟標的），而為同一之請求，若此三者有一不同
    ，即不得謂為同一事件，而受重訴之禁止（最高法院86年度
    台上字第3088號、86年度台抗字第310 號裁判意旨參照）。
    又所謂訴訟標的，乃原告為確定其私權之請求，或所主張或
    否認之法律關係是否存在，欲法院對之加以審判之對象。經
    查，本件原告依據增補條款之契約關係及民法第184 條第1
    項後段、第28條之侵權行為法律關係，請求被告連帶給付或
    賠償系爭貨款800 萬元，而被告淶淶公司於另案訴訟係依據
    民法第359 條之規定，請求就東晟公司股權買賣款項及系爭
    貨款合計減價4,000 萬元，兩者訴訟標的並非相同，自非同
    一事件。次按，抵銷抗辯，並不使對待債權發生訴訟拘束，
    故對待債權雖另在訴訟拘束中，仍無妨以之供抵銷之用。被
    告對於原告起訴主張之請求，提出抵銷之抗辯，祇須其對於
    原告確有已備抵銷要件之債權即可，至原告對於被告所主張
    抵銷之債權曾有爭執，或被告已另案起訴請求，均不影響被
    告抵銷權之行使（最高法院22年上字第627 號、67年台上字
    第1647號判例意旨參照）。依前揭最高法院判例見解，抵銷
    抗辯僅為攻擊防禦方法，未有訴訟繫屬，故無重複起訴之問
    題，是以，被告縱於另案訴訟主張抵銷貨款，亦無礙於原告
    提起本件訴訟。從而，被告以被告淶淶公司已於另案訴訟主
    張減少價金及抵銷貨款為由，抗辯本件訴訟與另案訴訟為同
    一事件，且繫屬在後，違反重複起訴禁止原則等語，顯不可
    採。
(二)、次按，攻擊或防禦方法，除別有規定外，應依訴訟進行之程
    度，於言詞辯論終結前適當時期提出之；當事人意圖延滯訴
    訟，或因重大過失，逾時始行提出攻擊或防禦方法，有礙訴
    訟之終結者，法院得駁回之；又未於準備程序主張之事項，
    除該事項為法院應依職權調查或不甚延滯訴訟，或因不可歸
    責於當事人之事由不能於準備程序提出，或依其他情形顯失
    公平者外，於準備程序後行言詞辯論時，不得主張之；民事
    訴訟法第196 條、第276 條第1 項分別定有明文。經查，被
    告未曾於本件準備程序或言詞辯論程序親自或委任訴訟代理
    人到庭答辯，且於本院行準備程序期間，僅提出答辯狀抗辯
    其早以另案訴訟主張減少價金及抵銷貨款，原告提起本件訴
    訟違反重複起禁止規定，程序上即應駁回原告請求，另就實
    體法律關係部分僅抗辯並無侵權事實，並未提出任何證據調
    查請求，此參被告答辯(一)狀可明（見本院卷第35頁至第38頁
    ）；嗣經本院通知兩造於100 年1 月25日行言詞辯論程序，
    被告方於1 月18日傳真答辯(二)狀至本院，陳稱：原告有瑕疵
    給付等不完全給付之違約情形，應減少價金或抵銷貨款，聲
    請訊問證人江昭榮、王經綸、范李輝、王清泉，並向移民署
    函調王清泉近3 年出入境資料及向勞保局、健保局函調其近
    3 年投保紀錄，另請求鑑定東晟公司義竹工廠建築設計、污
    水處理之設計容量、借牌、商業通路與人脈未能確實交接等
    屬於有形資產與無形資產之價值爭議等語（見本院卷第67頁
    至第72頁）。惟被告於99年6 月17日即以前揭事由所生履約
    爭議向台北地院聲請調解，有被告提出之聲請調解狀在卷可
    參（見本院卷第39頁至第44頁），而於原告提起本件訴訟後
    ，本院亦於99年8 月18日函請被告陳明拒絕給付系爭貨款之
    理由，被告竟於本院行準備程序期間從未提出上開抗辯及調
    查證據之聲請，顯有延滯訴訟之情，且該等事項亦非法院應
    依職權調查之事項，又被告嗣後抗辯減少價金及抵銷抗辯之
    金額高達4,000 萬元，事關重大，竟未於言詞辯論期日到庭
    實質進行攻防，未釋明有何因不可歸責之事由致不能於準備
    程序期間提出前開抗辯或調查證據聲請之情事，此外，依卷
    存事證尚無從審認本件有何顯失公平之情，堪認被告逾時提
    出前揭抗辯及調查證據之聲請，顯有重大過失，並有礙訴訟
    之終結，揆諸前揭法律規定，自不得於準備程序後之言詞辯
    論程序再行提出前揭新攻防方法。從而，本院即無審認被告
    前揭減少價金、抵銷貨款抗辯及依其聲請調查上開證據之必
    要。
(三)、本件原告主張為因應東晟公司股權買賣乙事，原告於股權轉
    讓前大量製造庫存並儲備充足之原物料交付被告淶淶公司，
    被告淶淶公司並與原告簽訂增補條款，同意就原告交付之存
    貨、原物料以1,100 萬元計價，並自99年3 月起至5 月止，
    按月於每月底前各給付300 萬元、300 萬元、500 萬元，惟
    被告淶淶公司僅給付第1 期款，剩餘800 萬元之系爭貨款迄
    今仍未給付等情，業據原告提出股權買賣協議書、增補條款
    契約書為證（見本院卷第9 頁至第11頁、第14頁），被告淶
    淶公司亦不否認尚未給付系爭貨款予原告，自堪信原告前揭
    主張為真。準此，原告依據增補條款第2 條約定，請求被告
    淶淶公司給付系爭貨款，洵屬有據。又按，遲延之債務，以
    支付金錢為標的者，債權人得請求依法定利率計算之遲延利
    息；應付利息之債務，其利率未經約定，亦無法律可據者，
    週年利率為百分之五；民法第233 條前段、第203 條亦分別
    明定。依增補條款第2 條約定，被告淶淶公司既應於99年4
    月底、5 月底前分別給付原告300 萬元、500 萬元，原告主
    張被告淶淶公司自99年6 月1 日起即負遲延責任，並請求被
    告應就系爭貨款加計給付自99年6 月1 日起按週年利率5%之
    法定遲延利息，亦屬正當。
(四)、另關於原告依民法第184 條第1 項後段、第28條侵權行為法
    律關係請求被告連帶賠償800萬元乙節：
 1、按因故意或過失，不法侵害他人之權利者，負損害賠償責任
    ；故意以背於善良風俗之方法，加損害於他人者亦同；民法
    第184 條第1 項定有明文。本項規定前、後兩段為相異之侵
    權行為類型，關於保護之法益，前段為權利，後段為一般法
    益；關於主觀責任，前者以故意過失為已足，後者則限制須
    故意以背於善良風俗之方法加損害於他人，兩者要件有別。
    又按當事人主張有利於己之事實者，就其事實有舉證之責任
    ，民事訴訟法第277 條前段定有明文。又民事訴訟如係由原
    告主張權利者，應先由原告負舉證之責，若原告先不能舉證
    ，以證實自己主張之事實為真實，則被告就其抗辯事實即令
    不能舉證，或其所舉證據尚有疵累，亦應駁回原告之請求（
    最高法院17年上字第917 號判例意旨參照）。原告主張被告
    葉哲愷怠為使被告淶淶公司依約給付系爭貨款，屬因執行職
    務加損害於原告，依民法第184 條第1 項後段及民法第28條
    規定，被告淶淶公司應與被告葉哲愷就此侵權損害連帶負賠
    償之責等語。就此，被告則具狀抗辯原告履行東晟公司股權
    買賣協議有瑕疵給付等違約情形，被告葉哲愷基於保護被告
    淶淶公司之立場，接受會計師之建議，暫停給付款項並依法
    聲請調解、起訴，並無所謂執行職務加損害於他人之情形等
    語，資為抗辯，依前揭法律規定及判例意旨，原告自應就被
    告葉哲愷有何故意以背於善良風俗之方法加損害於原告之事
    實，負舉證之責。
 2、經查，觀諸卷內原告所舉相關事證，僅見被告葉哲愷代表被
    告淶淶公司與原告簽訂東晟公司股權買賣協議書及增補條款
    後，被告淶淶公司未依約給付系爭貨款之事實，惟債務人未
    履行契約給付義務之原因多端，或係對造未為依債之本旨提
    出對待給付，或係客觀上已無給付可能，自非必然可認被告
    葉哲愷未使被告淶淶公司逕行給付系爭貨款予原告之行為具
    有不法性或屬故意以背於善良風俗之方法之侵害行為。參以
    被告具狀抗辯因被告淶淶公司認原告就東晟公司股權買賣協
    議有瑕疵給付等違約情形，曾先行向台北地院聲請調解，嗣
    因原告未到庭而調解不成立，被告淶淶公司遂以另案訟訴請
    求減少價金及主張抵銷貨款等情，有台北地院99年度司北調
    字第499 號調解期日通知書、調解不成立證明書、另案訴訟
    起訴狀、另案訴訟言詞辯論期日通知書在卷可參（見本院卷
    第45頁至第48頁），足認被告淶淶公司與原告間就東晟公司
    股東買賣協議及增補條款等契約確實存有履約爭議，被告抗
    辯被告葉哲愷因此基於會計師建議，於雙方爭議未經法院調
    解或判決確定前，使被告淶淶公司暫緩給付系爭貨款，即非
    無憑，再佐以被告葉哲愷身為被告淶淶公司之負責人，有忠
    實執行業務並盡善良管理人之注意義務，為公司法第23條第
    1 項所明定，準此益難認被告葉哲愷有何故意以「背於善良
    風俗之方法」加損害於原告之行為。
 3、原告既無法舉證被告葉哲愷就被告淶淶公司未給付系爭貨款
    乙事係故意以背於善良風俗之方法加損害於原告，則原告依
    民法第184 條第1 項後段及第28條規定，請求被告葉哲愷應
    與被告淶淶公司連帶賠償800 萬元，顯屬無據。
五、綜上所述，原告依據增補款條契約之法律關係，請求被告淶
    淶公司給付800 萬元，及自99年6 月1 日起至清償日止，按
    週年利率5%計算之利息，為有理由，應予准許。又原告並未
    舉證被告葉哲愷有故意以背於善良風俗之方法侵害原告就系
    爭貨款之權益，其另依民法第184 條第1 項後段、第28條規
    定，請求被告葉哲愷應與被告淶淶公司連帶給付800 萬元，
    為無理由，應予駁回。
六、據上論結，本件原告之訴為一部有理由、一部無理由，依民
    事訴訟法第385 條第1 項前段、第79條，判決如主文。
中    華    民    國   100    年    2     月    18    日
                  民事第六庭  法  官  林書慧
以上正本係照原本作成。
如對本判決上訴，須於判決送達後20日內向本院提出上訴狀。如
委任律師提起上訴者，應一併繳納上訴審裁判費。
中    華    民    國   100    年    2     月    18    日
                              書記官  史華齡